臺灣苗栗地方法院民事判決　　　　　　　　　　　　　九十三年度訴字第二八九號
　　原　　　告　華南商業銀行股份有限公司竹南分行
　　法定代理人　丙○○
　　訴訟代理人　甲○○
　　被　　　告　戊○○
　　　　　　　　陳萬承原名陳.
　　　　　　　　乙○○
　　　　　　　　己○○
　　右一人
　　訴訟代理人　丁○○
右當事人間請求清償借款事件，本院於民國九十三年十一月二十五日言詞辯論終結，
判決如下：
    主    文
被告戊○○、陳萬承（原名陳錦營）應連帶給付原告新臺幣壹佰伍拾貳萬壹仟捌佰玖
拾玖元，及自民國九十一年八月二十日起至清償日止按年利率百分之八點二八五計算
之利息，並自民國九十二年二月二十日起至清償日止，逾期在六個月以內部分，按上
開利率百分之十，逾期超過六個月以上部分，按上開利率百分之二十計算之違約金。
被告戊○○、陳萬承（原名陳錦營）、乙○○、己○○應連帶給付原告新臺幣壹拾貳
萬捌仟陸佰捌拾玖元，及自民國九十一年八月二十日起至清償日止按年利率百分之八
點二八五計算之利息，並自民國九十二年二月二十日起至清償日止，逾期在六個月以
內部分，按上開利率百分之十，逾期超過六個月以上部分，按上開利率百分之二十計
算之違約金。
訴訟費用由被告戊○○、陳萬承（原名陳錦營）連帶負擔十分之九，餘由被告戊○○
、陳萬承（原名陳錦營）、乙○○、己○○連帶負擔。
    事實及理由
一、本件被告戊○○、陳萬承（原名陳錦營）、乙○○、己○○均未於最後言詞辯論
    期日到場，核無民事訴訟法第三百八十六條各款所列情形，爰依原告之聲請，由
    其一造辯論而為判決。
二、按「訴狀送達後，原告不得將原訴變更或追加他訴，但有下列情形之一者，不在
    此限：三、擴張或減縮應受判決事項之聲明者。」，民事訴訟法第二百五十五條
    第一項第三款定有明文。本件原告起訴時請求被告連帶給付原告新臺幣（下同）
    九十八萬二千八百二十四元，及自民國九十一年八月二十日起至清償日止，按年
    利率百分之八點二八五計算之利息，並自九十二年二月二十日起至清償日止，逾
    期在六個月以內部分，按上開利率百分之十，逾期超過六個月部分，按上開利率
    百分之二十計算之違約金，嗣於本院審理中變更為請求被告戊○○、陳萬承應連
    帶給付原告一百五十二萬一千八百九十九元，及自九十一年八月二十日起至清償
    日止按年利率百分之八點二八五計算之利息，並自九十二年二月二十日起至清償
    日止，逾期在六個月以內部分，按上開利率百分之十，逾期超過六個月以上部分
    ，按上開利率百分之二十計算之違約金；被告戊○○、陳萬承、乙○○、己○○
    應連帶給付原告十二萬八千六百八十九元，及自九十一年八月二十日起至清償日
    止按年利率百分之八點二八五計算之利息，並自九十二年二月二十日起至清償日
    止，逾期在六個月以內部分，按上開利率百分之十，逾期超過六個月以上部分，
    按上開利率百分之二十計算之違約金。核其變更顯係擴張或減縮應受判決事項之
    聲明，揆諸前開法條規定，自應予准許。
三、原告主張︰被告戊○○先後於八十八年二月二日邀同被告陳萬承為連帶保證人、
    於八十八年二月二十六日邀同被告陳萬承、乙○○、己○○為連帶保證人，分別
    向原告借款二百七十萬元、二十五萬元，借款期間分別為八十八年二月二日起至
    一一八年二月二日止，及自八十八年三月一日起至九十五年三月一日止，按月付
    息，如未按期給付，即喪失期限利益，全部債務視為到期，利息依基本放款利率
    加碼分別為年利率百分之九點三、百分之八點三五，並依基本放款利率調整時隨
    同調整，若遲延清償時，除仍按上開利率計算外，逾期在六個月以內部分，按上
    開利率百分之十加付違約金，逾期超過六個月部分，按上開利率百分之二十計付
    違約金，並立有借據四紙及授信約定書二紙交原告收執。惟被告戊○○僅分別繳
    納利息至八十八年七月二日及八十九年十二月一日，經原告聲請拍賣抵押物，分
    配受償二百二十一萬一千八百六十五元，尚欠如主文第一項及第二項所示之本金
    、利息及違約金迄未清償，為此本於消費借貸及連帶保證之法律關係提起本件訴
    訟等語，並聲明如主文第一項及第二項所示。
四、本件被告己○○未於最後言詞辯論期日到場，惟據其先前到場所為陳述略稱：授
    信約定書上的姓名雖是其簽的，但所載
    有，大約是在八十七年間辦理對保的，不清楚為何簽立授信約定書，但並未擔任
    本件之連帶保證人，八十九年二月時在大陸，貸款契約書上的簽名印章均非其所
    為，八十八年二月二十六日不在台灣，並未至原告處辦理對保等語，資為抗辯。
    被告戊○○、陳萬承、乙○○未於言詞辯論期日到場，亦未提出書狀作何聲明或
    陳述。
五、原告主張之前開事實，已據其提出與所述相符之消費者貸款契約、授信約定書、
    貸款本息攤還表、授信往來留存印鑑便查卡、個人資料蒐集電腦處理及利用同意
    書、約定書、本院九十年執字第一二○○號強制執行拍賣之計算書分配表等件（
    見本院卷第六至十一、二八、二九、四六至四八、六七頁）為證，被告己○○則
    以前揭情詞置辯，惟：
  (一)按「私文書經本人或其代理人簽名、蓋章或按指印或有法院或公證人之認證者，
    推定為真正。」民事訴訟法第三百五十八條第一項定有明文。被告己○○對於授
    信約定書上簽名之真正既不為爭執，揆諸前開規定，自應推定為真正。被告己○○固以印章非其所有，八十八年二月二十六日、八十九年二月間均不在台灣，且
    授信約定書上之
    之連帶保證人，然經證人即辦理本件貸款之對保核章人楊新煥到院具結證稱：本
    件貸款契約是在八十八年六月二十六辦理對保，授信約定書也是當天簽立的，當
    天是被告四人一起來辦理對保，對保日期是八十八年二月二十六日，是伊寫的，
    因為寫的比較快，因此「八十八年」的「八」字連在一起，看起來才會像「九」
    ，授信約定書上的
    本人寫的，當時辦理對保時有告知被告簽名是為了辦理貸款做借款人及連帶保證
    人，印章都是被告自己拿出來蓋的，當時也有核對己○○的
    信約定書上關於被告己○○身分證號碼與
    子四個人來辦理對保，因此產生疏漏等語明確（見本院卷九十三年十月七日言詞
    辯論筆錄），另經本院細核八十八年二月二十六日之消費者貸款契約，對保欄位
    關於被告己○○部分下之對保日期「88」中之「8」下方有重複印痕，應係填寫
    人欲填載「8」而於下方勾起時與原有筆劃重疊所致，因此前開八十八年二月二
    十六日之消費者貸款契約被告己○○對保日期應與該貸款契約簽立日期相同，均
    係八十八年二月二十六日。而被告己○○於八十八年二月二十六日時並未出國，
    有內政部警政署入出境管理局九十三年十月十一日境信雲字第○九三一一一一八
    一七○號函附被告己○○入出國日期證明書一份在卷供參（見本院卷第五三至五
    五頁），故被告前開所辯並無足採。
  (二)又依據原告所提之授信保證書載明：「立約定書人（以下簡稱立約人）與華南商
    業銀行股份有限公司（即華南商業銀行，包括總行及所屬各分支機構，以下簡稱
    貴行）約定，立約人對貴行之一切受（授）信往來（含立約人之保證行為），願
    遵守左列各條款：一、本約定書所稱一切債務，係指立約人對貴行所負之票據、
    借款、墊款、保證等債務及其他債務，並包括利息、遲延利息、違約金、損害賠
    償、其他有關費用。．．．」等語，對保欄上有被告己○○不爭執真正之印文，
    此有授信保證書一件在卷可稽（見本院卷第九頁），而承前所述，該授信約定書
    應認為真正。另前開消費者貸款契約亦載明：「立約人戊○○茲向華南商業銀行
    股份有限公司（以下簡稱貴行）借款新臺幣貳拾伍萬元正．．．」，對保欄亦有
    被告己○○之簽名及印文，經核該簽名及印文與前開授信約定書相同，亦與授信
    往來留存印鑑卡便查卡上之印文相同，而證人楊新煥到院證述已向被告等告知辦
    理對保及簽名之用意等情明確，佐以被告戊○○為被告己○○之弟，更無不知至
    原告處辦理本件對保之用意之理，足認被告己○○確有擔任被告戊○○借款二十
    五萬元之連帶保證人。且被告戊○○、陳萬承、乙○○經合法通知復未到庭爭執
    ，亦未提出準備書狀作何聲明或陳述，均堪信原告之前開主張為真實。
六、按借用人應於約定期限內，返還與借用物種類、品質、數量相同之物；以支付金
    錢為標的者，債權人得請求依法定利率計算之遲延利息。但約定利率較高者，仍
    從其約定利率；另當事人得約定債務人不履行債務時，應支付違約金；數人負同
    一債務，明示對於債權人各負全部給付之責任者，為連帶債務；連帶債務之債權
    人，得對於債務人中之一人或數人或其全體，同時或先後請求全部或一部之給付
    。連帶債務未全部履行前，全體債務人仍負連帶責任。民法第四百七十八條前段
    、第二百三十三條第一項、第二百五十條第一項、第二百七十二條第一項、第二
    百七十三條分別定有明文。又連帶保證人應與主債務人負同一債務，對於債權人
    各負全部給付之責任，有最高法院四十五年台上字第一四二六號判例可資參照。
    本件被告戊○○先後以陳萬承為連帶保證人向原告借款二百七十萬元、以被告陳
    萬承、乙○○、己○○為連帶保證人向原告借款二十五萬元，尚欠原告如主文第
    一、二項所示之本金、利息及違約金未為清償，從而原告本於消費借貸及連帶保
    證之法律關係，訴請被告連帶給付如主文第一、二項所示，核屬有據，應予准許
    。
七、據上論結，本件原告之訴為有理由，依民事訴訟法第三百八十五條第一項前段、
    第八十五條第二項，判決如主文。
中　　　華　　　民　　　國　　九十三　　年　　 十一 　　月　　 三十 　　日
                                  民事庭法　　　官    沈佳宜
正本係照原本作成
如對本判決上訴，須於判決送達後廿日內向本院提出上訴狀
中　　　華　　　民　　　國　　九十三　　年　　 十一 　　月　　 三十 　　日
                                        法院書記官    李惠雯
